# Introducción y reglas de juego {#intro}
>"El legislador hace a los ciudadanos buenos inculcando (buenos) hábitos en ellos y esto es el objetivo de todo legislador. Si no tiene éxito en esto, la legislación es un fracaso. Es en este respecto que una buena constitución difiere de una mala"
>
> Aristóteles (Ética a Nicómaco, 349 AC, Libro II, Capítulo I, II03B3-7)

Lo que sigue a continuación es una justificación pedagógica general del modo de aprendizaje como una justificación específica de las reglas de juego propuestas para su evaluación. 

## Justificación Pedagógica



En el [programa de la materia](https://docs.google.com/document/d/1mIYy1htEE8AoBNRs3HFHKRWkXGLKR0Vx4Lc_QMudazY/edit#heading=h.kmv9fpw6p8hb), especificamente en las secciones 2 y 5, se intenta jerarquizar la idea que esta materia, si bien trata sobre una multitud de conceptos, los objetivos de aquella no se agotan en el aprendizage de ellos y que esto último se encuentra al servicio de poder realizar mejores investigaciones y no, por ejemplo, poder (sólo) realizar mejores clasificaciones de investigaciones realizadas por otros. Se recuerda que el nombre de la materia es "Metodología y Técnicas" y no "Epistemología" de las ciencias sociales.

En este sentido, los conceptos son sólo un medio para representar diferentes aspectos del método científico y se asume que cuanto más se entiendan aquellos mejores decisiones se podrán tomar en futuras investigaciones y, *ceteris paribus*, mejores investigaciones se podrán realizar. De todos modos se puede estar plenamente de acuerdo con lo anterior y todavía quedar abierto cual es la mejor manera de aprender estos conceptos, esto es, a través de que propuesta pedagógica-didáctica los estudiantes logran aprenden 

Pero, como se destaca en los objetivos de la materia, el aprendizaje los conceptos del método científico son sólo una parte sumamente necesaria pero insuficiente para poder realizar investigaciones.



## Representación conceptual
> "Ser capaz de cortar las cosas nuevamente por clases, por donde existen sus articulaciones naturales y no intentando romper en cualquier parte, a la manera de un mal carnicero
>
> (Platón, Fedro, 370 a.c., sec. 265d-266a) 

A pesar de alto nivel de abstracción de las líneas que siguen estas quieren hacer visible el siguiente hecho: 

Los buenos conceptos permiten realizar buenas representaciones de la realidad y con una buena representación de la realidad se puede transformar esta.

En determinadas situaciones sin conceptos que logren captar la esencia del devenir de los hechos uno se enfrenta a una maraña de fenómenos que hacen difícil discernir la paja del trigo e imposibilitan el diseño de una plan que logre transformar la realidad. Este es el espíritu del epígrafe de Platón.


### Reglas de Juego

Acorde con los epígrafes anteriores aquí se propondrá unas reglas de juego que, basados en los conceptos vistos anterioremente 

You can label chapter and section titles using `{#label}` after them, e.g., we can reference Chapter \@ref(intro). If you do not manually label them, there will be automatic labels anyway, e.g., Chapter \@ref(methods).

Figures and tables with captions will be placed in `figure` and `table` environments, respectively.

```{r nice-fig, fig.cap='Here is a nice figure!', out.width='80%', fig.asp=.75, fig.align='center'}
par(mar = c(4, 4, .1, .1))
plot(pressure, type = 'b', pch = 19)
```

Reference a figure by its code chunk label with the `fig:` prefix, e.g., see Figure \@ref(fig:nice-fig). Similarly, you can reference tables generated from `knitr::kable()`, e.g., see Table \@ref(tab:nice-tab).

```{r nice-tab, tidy=FALSE}
knitr::kable(
  head(iris, 20), caption = 'Here is a nice table!',
  booktabs = TRUE
)
```

You can write citations, too. For example, we are using the **bookdown** package [@R-bookdown] in this sample book, which was built on top of R Markdown and **knitr** [@xie2015].
